臺灣高雄地方法院民事判決　　　　　　　94年度小上字第38號
上　訴　人　甲○○
被上訴人　　乙○○
上列當事人間請求返還押租金事件，上訴人對於中華民國94年6
月29日本院94年度雄小字第2795號第一審判決提起上訴，本院判
決如下：
    主 文
上訴駁回。
第二審訴訟費用新臺幣壹仟伍佰元由上訴人負擔。
    理  由
一、按對於小額程序之第一審判決提起上訴，非以其違背法令為
    理由，不得為之。又所謂判決違背法令，乃指判決不適用法
    規或適用不當，而有民事訴訟法第469 條所列第1 款至第5
    款事由時，其判決當然為違背法令。另小額程序之第二審判
    決，依上訴意旨足認上訴為無理由者，得不經言詞辯論為之
    ，並應為駁回之判決，民事訴訟法第436 條之24第2 項、第
    436 條之32第2項 準用第468 條及第469 條第1 款至第5 款
    （同條第6 款「判決不備理由或理由矛盾」則不在準用之列
    ）、第436 條之29第2 款、第449 條第1 項分別定有明文。
    再當事人於小額事件第二審程序不得提出新攻擊或防禦方法
    ，亦為同法第436 條之28前段所明定，故上訴人如於上訴後
    提出新攻擊或防禦方法，上訴審法院自不得予以審酌。
二、上訴意旨略以：原審所訂民國94年6 月29日係「調解期日」
    ，卻未經調查證據之準備程序，即逕為言詞辯論，並定期宣
    判，自屬違背程序，顯然違背法令。再上訴人於94年6 月29
    日業已主張被上訴人惡意毀損被上訴人之物品，應賠償上訴
    人新台幣（下同）20萬元，原審予未審酌，亦有判決違背法
    令之處，爰依法提起上訴，請求廢棄原判決並駁回被上訴人
    第一審之訴及假執行之聲請等語。
三、經查：
(一)、按以起訴視為調解之聲請者，如調解不成立，除調解當事人
    聲請延展期日外，法院應按該事件應適用之訴訟程序，命即
    為訴訟之辯論，並仍自原起訴時起，發生訴訟繫屬之效力，
    民事訴訟法第419 條第4 項定有明文。查，本件上訴人起訴
    所請求之金額為5 萬元，有起訴狀可憑，依民事訴訟法第
    403 條第1 項第11款規定，於起訴前，應經法院調解，屬強
    制調解事件，被上訴人逕行提起訴訟，依民事訴訟法第424
    條第1 項規定，應以起訴視為調解之聲請。原審乃定94年6
    月29日下午3 時10分通知兩造到場調解，嗣因兩造調解不成
    立，上訴人及被上訴人復均未聲請延展期日，原審乃按該案
    件應適用之訴訟程序，命即為訴訟之言詞辯論，亦有原審94
    年6 月29日調解程序筆錄在卷可憑，是原審未經調查證據之
    準備程序，即逕為言詞辯論，並定期宣判，核與民事訴訟法
    第419 條第4 項規定相符，自無判決違背法令之情事。
(二)、上訴人於原審94年6 月29日調解程序中，固主張被上訴人砸
    毀其攤位受有損害，並已提出刑事告訴等語。惟經原審法官
    訊之是否於本件一併提起民事賠償（訴訟）時，上訴人表示
    俟以被上訴人為被告之妨害自由及傷害刑事案件勝訴後，始
    提起民事訴訟。嗣本件調解不成立，原審法官命即為辯論，
    上訴人亦陳稱無其他主張或舉證，分別有該調解程序筆錄及
    言詞辯論筆錄在卷可憑（見原審卷第34、36頁），足認上訴
    人於原審並未以其對被上訴人之上開損害賠償請求權為攻擊
    、防禦方法或提起反訴，原審自無從審酌。又本件原審於94
    年6 月29日下午3 時35分宣示判決後，上訴人遲至同日下午
    4 時40分，始遞狀主張以上開債權為抵銷之抗辯，亦有宣示
    判決筆錄及蓋有本院收狀時間戳章之民事聲明狀可佐，顯見
    上訴人主張抵銷之抗辯係在原審宣示判決後，原審亦無從審
    酌，上訴人主張原審對已聲明事項有漏未審酌之違背法令，
    不足採信。至上訴人於上訴後始提出上開抵銷抗辯，核屬新
    攻擊防禦方法，依上開說明，本院亦不得予以審酌。
四、綜上所述，原審未經調查證據之準備程序即命為言詞辯論及
    未審酌抵銷之抗辯，其適用法令並無不當，上訴意旨指摘原
    判決不當，求予廢棄改判，為無理由，爰不經言詞辯論應予
    以駁回其上訴。
五、末按，小額訴訟之上訴程序，法院為訴訟費用之裁判時，應
    確定其費用額，民事訴訟法第436 條之19第1 項、第436 條
    之32第1 項規定甚明。本件上訴裁判費為1,500 元，應由上
    訴人負擔，爰併諭知如主文第二項所示。
六、據上論結，本件上訴為無理由，依民事訴訟法第436 條之32
    第2 項、第436 條之19第1 項、第449 條、第78條，判決如
    主文。
中　　華　　民　　國　　94　　年　　10　　月　　27　　日
                  民事第一庭  審判長法　官　甯  馨
                                    法　官　劉傑民
                                    法　官　曾鴻文
正本係照原本作成。
本判決不得上訴。
中　　華　　民　　國　　94　　年　　10　　月　　27　　日
                                    書記官  王敏東
